【裁判字號】    92,易,150
【裁判日期】    920820
【裁判案由】    偽造文書等
【裁判全文】
台灣基隆地方法院刑事判決                          九十二年度易字第一五號
    公  訴  人  臺灣基隆地方法院檢察署檢察官
    被      告  乙○○
右列被告因偽造文書等案件，經檢察官提起公訴（九十二年度偵字第一八一一號），
本院判決如左：
    主  文
乙○○傷害人之身體，處拘役參拾日，如易科罰金，以參佰元折算壹日。又行使偽造
私文書，足以生損害於他人，處有期徒刑貳月，如易科罰金，以參佰元折算壹日。偽
造和解書上「邱言中」簽名壹枚、指印肆枚（即「邱言中」姓名下壹枚、和解內容更
正處指印參枚）均沒收。
    事  實
一、乙○○於民國九十二年四月十八日凌晨一時許，在基隆市○○路一六四號旁，因
    細故與甲○○發生爭執，竟基於傷害犯意以腳踢甲○○腹部等處，致其跌倒在地
    ，造成甲○○受有胸腹部鈍挫傷、兩側上臂瘀青等傷害。嗣同年月二十二日十七
    時許，在基隆市○○路派出所與甲○○和解時，因乙○○另因酒醉駕車公共危險
    罪經本院基隆簡易庭判處拘役五十日確定，未到案執行通緝中恐遭查獲，於基隆
    市警察局第一分局信六派出所書立和解書時，竟另起偽造文書之犯意，假冒其兄
    「邱言中」（起訴書誤載為「丘言中」應予更正）之名義與甲○○達成和解，書
    立「甲方：邱言中因跟乙方甲○○在中正路一六四號肉圓店有一些小爭執，甲方
    因故爭吵中不慎傷到乙方，因此乙方提出條件二萬五千元合解，雙方達成協議合
    解。」等內容之和解書，並於和解書上冒簽「邱言中」之姓名及按捺其本人之指
    印四枚，表示邱言中與甲○○達成和解之意思，致生損害於邱言中本人，且交由
    甲○○及見證人陳金福簽名，而行使該文書。
二、案經甲○○告訴及台灣基隆地方法院檢察署檢察官自動檢舉偵查起訴。
    理  由
一、訊據被告乙○○對於冒簽「邱言中」姓名及按捺其本人四枚指印於和解書上坦承
    不諱，惟否認有傷害甲○○之行為，辯稱乃甲○○與其友人陳金福於其店外互毆
    造成的，其因在通緝中不想讓事情鬧大所以才息事寧人與他們和解云云。經查：
（一）被告雖否認傷害甲○○，然查此部分犯罪事實業據甲○○指述綦詳，及證人陳
      金福證述邱言中以腳踹甲○○致其倒在地上等語。證人王慈證述：女的抬腳要
      踢邱，邱也舉腳踢他，他們兩個踢來踢去，可能踢到她，那個女的倒在地上等
      語。經核對上述告訴人指述與證人證言均相符顯屬可信，復證人王慈與被告熟
      識，又非甲○○之友人，其證言自無偏頗之可能。依據證人王慈之陳述明確說
      明事件經過，是以被告所稱證人王慈看不清楚現場狀況乃為避罪之詞。暨有甲
      ○○診斷證明書一紙在卷可參。另本件和解乃在傷害事件發生後數日方成立，
      並且在派出所內達成，甲○○應無藉故勒索被告之可能，本件被告確實有傷害
      甲○○行為，否則其應無庸在數日後於派出所與甲○○和解。被告辯稱：
      並未傷害甲○○顯係卸責之詞，被告傷害甲○○犯行洵堪認定，應予依法論科
      。至被告另聲請傳喚鄰居應無必要，附此敘明。
（二）被告冒用邱言中之名義與甲○○簽立和解書並行使之犯行，除經被告自白外，
      且有甲○○證述，被告乙○○方為簽立和解書之人。證人邱言中亦證述其並未
      簽立該紙和解書。暨有和解書一份在卷可參，被告偽造邱言中名義簽立和解書
      之犯行要堪認定，併應依法論科。
二、按本件被告偽造邱言中之署押，以示因傷害事件承諾給付甲○○二萬五千元之意
    思，顯係偽造和解書此私文書，其行為應非僅止於偽造署押。又將該和解書書寫
    完畢後向對方提出並由甲○○簽名，即有主張該文書內容之意思，此即屬行使該
    文書之行為。核被告乙○○所為係犯刑法第二百七十七條第一項之傷害罪、刑法
    第二百十六條之行使第二百十條之偽造私文書罪。其偽造署押、進而偽造私文書
    之低度行為分別偽造私文書，行使偽造私文書等高度行為所吸收，不另論罪。就
    偽造和解書部分被告所為係犯偽造私文書罪，公訴意旨認應依偽造署押罪處斷，
    尚有未洽，惟起訴事實相同，爰依法變更起訴法條，併予敘明。公訴人就被告所
    犯行使偽造私文書罪部分，於起訴法條雖未論及，此部分事實與業據起訴之偽造
    私文書犯行，屬吸收關係，自為本院審理論就範圍。被告所犯傷害罪與行使偽造
    私文書罪，犯罪各別，罪名不同，應分論併罰。爰審酌被告犯罪之動機，甲○○
    受傷之情形，及偽造私文書所生危害，犯後態度等一切情狀，量處有期徒刑如主
    文所示之刑，及分別諭知易科罰金折算標準。和解書上「邱言中」簽名一枚及署
    押四枚，均為偽造，不問是否屬於被告所有均應予沒收。
據上論結，應依刑事訴訟法第二百九十九條第一項前段、第三百條，刑法二百七十七
條第一項、第二百十六條、第二百十條、第四十一條第一項前段、第五十一條第十款
第二百十九條，罰金罰鍰提高標準條例第一條前段、第二條，判決如主文。
本案經檢察官張長樹到庭執行職務
中      華      民      國      九十二      年      八    月    二十    日
                                      台灣基隆地方法院刑事第二庭
                                            法  官    王  翠  芬
右正本證明與原本無異。
對於本件判決如有不服，應於收受送達後十日內，向本院提出上訴書狀，上訴於臺灣
高等法院，並按他造當事人之人數附具繕本。
                                            書記官    陳  碧  玉
中      華      民      國      九十二      年      八    月   二十二   日
附錄論罪法條
刑法第二百七十七條：
傷害人之身體或健康者，處三年以下有期徒刑、拘役或一千元以下罰金。
犯前項之罪，因而致人於死者，處無期徒刑或七年以上有期徒刑，致重傷者，處三年
以上十年以下有期徒刑。
刑法第二百十六條：
行使第二百十條至第二百十五條之文書者，依偽造、變造文書或登載不實事項或使登
載不實事項之規定處斷。
刑法第二百十條：
偽造、變造私文書，足以生損害於公眾或他人者，處五年以下有期徒刑。


司法院資訊處製作；財團法人民間司法改革基金會備份。
